【裁判字號】    97,上訴,2855
【裁判日期】    970630
【裁判案由】    毒品危害防制條例
【裁判全文】
臺灣高等法院刑事判決                97年度上訴字第2855號
上  訴  人  臺灣臺北地方法院檢察署檢察官
被      告  甲○○
上列上訴人，因被告毒品危害防制條例案件，不服臺灣臺北地方
法院，97年度訴字第787號，中華民國97年5月30日第一審判決（
起訴案號：臺灣臺北地方法院檢察署96年度毒偵字第3513號），
提起上訴，本院判決如下：
    主  文
上訴駁回。
    理  由
一、公訴意旨及原判決理由，詳如後附原判決正本所載。
二、檢察官上訴意旨略以：
(一)、按毒品危害防制條例於民國92年7月9日修正公布，自93年1
    月9日施行，該條例第20條、第23條將施用毒品之刑事處遇
    程序，區分為「初犯」、「五年內再犯」及「五年後再犯」
    。其立法理由係認「五年後再犯」者，前所實施之觀察、勒
    戒或強制戒治已足以庶斷其施用毒品之毒癮，為期自新及協
    助其斷除毒癮，仍適用「初犯」之程序。是依修正後之規定
    ，倘被告於五年內已再犯，經依法追訴處罰，縱其第三次（
    或第三次以上）再度施用毒品之時間，在初犯經觀察、勒戒
    或強制戒治完畢釋放五年以後，已不合於「五年後再犯」之
    規定，且因已於「五年內再犯」，顯見其再犯率甚高，原實
    施觀察、勒戒或強制戒治，已去收其實效，即應依該條例第
    10條處罰，此有最高法院95年度第7次刑事庭會議議決在案
    。是就被告於受觀察、勒戒或強制戒治執行完後五年內，若
    曾因施用毒品案件受刑之訴追處罰，則就被告之後所為施用
    毒品之犯行，既因前次追訴而認「實施觀察、勒戒或強制戒
    治，已無法收其實效」，自應依該條例第10條之規定予以追
    訴。
(二)、本案經核被告李良祐良其初犯之間係在88年間，而於88年8
    月20日因觀察勒戒處分執行完畢出所，詎被告復於受上開觀
    察勒戒處分執行完畢後之五年內，再行犯施用毒品犯行，而
    於90年間再行依法受觀察勒戒及強制戒治處分之執行，並於
    為法院判處有期徒刑10月確定，而於96年4月18日因假釋期
    滿執行完畢。是被告已於初犯時受觀察、勒戒處分執行完畢
    後之五年內再犯施用毒品犯行，而經依法追訴處罰，則依上
    開說明，被告所為「第三次（以上）之施用毒品犯行，自當
    依追訴處罰。是被告所為本案施用毒品之犯行，本即應依法
    提起公訴予以追訴。迺原審不察，未審酌上情，即為本件不
    受理之判決，自有適用法令不當之違誤。為此提起上訴，請
    求撤銷原判決等語。
三、毒品危害防制條例第20條第1項規定，犯第10條之罪者，檢
    察官應聲請法院裁定，令被告入勒戒處所觀察、勒戒，其期
    間不得逾二月；第2項規定，觀察、勒戒後，如認受觀察、
    勒戒人無繼續施用毒品傾向，檢察官應即釋放受觀察、勒戒
    人，並為不起訴之處分。認有繼續施用毒品之傾向者，檢察
    官應聲請法院裁定令入戒治處所強制戒治；第3項規定，依
    前項規定為觀察、勒戒或強制戒治執行完畢釋放後，五年後
    再犯第10條之罪者，適用本條前2項之規定。毒品危害防制
    條例第20條就所謂初犯及五年後再犯，規定甚為明確，為施
    毒者究應付觀察、勒戒、送強制戒治或起訴之依據，核先敘
    明。
四、本件被告曾於88年間因施用毒品經觀察、勒戒，認無施用毒
    品傾向，經檢察官為不起訴處分確定。其復於90年2月1日前
    連續施用毒品，經觀察、勒戒後，認有繼續施用毒品傾向，
    經裁定令入戒治處所施以強制戒治，並於91年 (原判決誤載
    為90年，應予更正)1月23日出所，於91年6月21日保護管束
    期滿視為執行完畢。就此次施用毒品，檢察官並對被告提起
    公訴，經台灣士林地方法院以90年度訴字第303號判處被告
    有期徒刑10月，並於96年4月18日假釋期滿執行完畢 (與他
    案確定判決接續執行)，此有卷附相關資料可按。被告施用
    毒品前案強制戒治期滿日為91年6月21日，本案再犯施用第
    一級毒品日期為96年10月28日20時40分被查獲前26小時內某
    時，顯已逾毒品危害防制條例第20條第3項規定之五年。原
    審認定被告係於前開91年6月21日強制戒治保護管束期滿執
    行完畢後，五年後再犯本件施用毒品罪 (原判決理由三、第
    四頁第二行誤載為第10條第2項之施用第二級毒品罪，顯係
    誤載，應更正為第10條第1項之施用第一級毒品罪)，並於理
    由中詳敘認定係「五年後」之理由，認本件應先送觀察、勒
    戒，檢察官未經依毒品危害防制條例第20條之規定處理，逕
    行提起公訴，其起訴程序顯違背規定，而逕諭知不受理之判
    決，核無不合。檢察官上訴認被告在施用毒品前案五年內受
    施用毒品罪徒刑之執行，應屬五年內再犯毒品危害防制條例
    第10條第1項之施用第一級毒品罪，指摘原判決不當，核無
    理由，應該駁回，並不經言詞辯論為之。
五、據上論斷，應依刑事訴訟法第368條、第372條，判決如主文
    。
中    華    民    國    97    年    6     月    30    日
                  刑事第十二庭  審判長法  官  蔡永昌
                                      法  官  蘇素娥
                                      法  官  陳榮和
以上正本證明與原本無異。
如不服本判決，應於收受送達後十日內向本院提出上訴書狀，其
未敘述上訴之理由者並得於提起上訴後十日內向本院補提理由書
（均須按他造當事人之人數附繕本）。
                                      書記官  林吟玲
中    華    民    國    97    年    7     月     1    日


司法院資訊處製作；財團法人民間司法改革基金會備份。
